臺灣宜蘭地方法院民事判決　九十一年度簡上字第四一號
　　上　訴　人　甲○○
　　訴訟代理人　丙○○
　　被　上訴人　乙○○
右當事人間請求損害賠償事件，上訴人對於中華民國九十一年六月十一日本院宜蘭簡
易庭九十一年度宜簡字第六三號第一審判決提起上訴，本院判決如左：
    主  文
上訴駁回。
第二審訴訟費用由上訴人負擔。
    事  實
甲、上訴人方面：
一、聲明：
（一）原判決不利於上訴人之部分廢棄。
（二）右廢棄部分，被上訴人請求超過新臺幣（下同）五萬零九百七十五元及其利息
      部分應予駁回。
二、陳述：除與原審判決書所載者相同茲予引用外，補稱：
（一）本件車禍之發生，係因被上訴人突然蛇行左轉，造成上訴人閃避不及，雖然上
      訴人有超車，但如非被上訴人違規在先，亦不致有此車禍之發生，是兩造之過
      失比例應各負一半。
（二）況本件車禍經臺灣省車輛行車事故覆議委員會覆議之意見認為兩造對於事故應
      負同等肇事責任，該鑑定意見為專業之判斷，原審未於判決中表示何以不採該
      覆議意見，遽認上訴人應負五分之四之責任，認事用法不無違誤。
三、證據：援用原審之立證方法。
乙、被上訴人方面：
一、聲明：駁回上訴。
二、陳述：除與原審判決書所載者相同茲予引用外，補稱：
    上訴人超速行駛，違規超車且未保持行車安全距離，竟誣指被上訴人所駕車輛蛇
    行。被上訴人當時欲轉入宜蘭縣宜蘭市○○路○段二六一號建物旁之巷子，轉彎
    處係雙黃線之缺口處，並無違規，左轉時有打左轉方向燈並察看後車約三百公尺
　　之間距且慢速左轉，竟遭上訴人跨越雙黃線從後追撞而衝擊十餘公尺，而臺灣省
　　車輛行車事故覆議委員會覆議之意見未察上述情事，竟稱被上訴人跨線左轉未注
　　意左後方來車，顯失公正立場。
三、證據：援用原審之立證方法。
    理  由
一、被上訴人起訴主張其於民國八十九年十月二十八日二十三時三十五分許，駕駛車
    號ＨＡ－四六七八號自用小客車，由宜蘭縣宜蘭市往同縣礁溪鄉龍潭鄉方向行駛
    ，途經宜蘭市○○路○段二六三號前，欲左轉越過對向車道進入該路二六一號旁
    巷內時，遭上訴人駕駛車號Ｕ二－一五七八號自用小客車撞及被上訴人前開車輛
    左後側車體。而經臺灣省基宜區車輛行車事故鑑定委員會鑑定結果，認上訴人嚴
    重超速行駛復未注意車前狀況致發生車禍，為肇事原因，被上訴人無肇事責任。
    然上訴人迄今對於被上訴人車輛受損仍未予賠償，爰依侵權行為之法律關係，起
    訴請求被告賠償二十三萬五千零五十七元，及自起訴狀繕本送達被告翌日起至清
    償日止，按週年利率百分之五計算之遲延利息（原審判命上訴人應給付被上訴人
    八萬一千五百六十一元及自民國九十年十一月二十二日起至清償日止按週年利率
    百分之五計算之利息，其餘之訴駁回，被上訴人對於遭駁回之訴部分，未據上訴
    ，業已確定，不在本院審理範圍，合先敘明）。而事故發生當時，被上訴人並未
    如上訴人在警訊時所稱有蛇行之情形，故臺灣省車輛行車事故覆議鑑定委員會認
    被上訴人亦有肇事責任之判斷，並不正確。上訴人則以被上訴人違規在雙黃線左
    轉，應有一半的過失責任等語，資為抗辯。
二、被上訴人主張上訴人過失駕車發生車禍事故，致被上訴人所有ＨＡ－四六七八號
    自用小客車受損之事實，業據被上訴人提出車禍現場草圖、現場照片各乙份及估
    價單五張為證，並有宜蘭縣警察局宜蘭分局九十年十二月二十七日九十宜警蘭行
    交字第一七八一六號函所附道路交通事故調查報告表、警訊筆錄等在卷可證，上
    訴人對此亦不爭執，自堪信為真實。被上訴人復主張上訴人應負全部之過失責任
    等語，並提出臺灣省基宜區車輛行車事故鑑定委員會基宜鑑字第八九０七九六號
    鑑定意見書為證；而上訴人則辯稱被上訴人違規左轉在先，兩造對於車禍之發生
    應各負一半之過失責任等語。是兩造之爭執即在於本件車禍之發生，被上訴人是
    否與有過失？其過失責任之比例為何？
三、查本件車禍事故發生之經過，係被上訴人駕駛車號ＨＡ－四六七八號自用小客車
    ，由宜蘭縣宜蘭市往同縣礁溪鄉龍潭鄉方向行駛，行經宜蘭市○○路○段二六三
    號前，欲左轉進入該路二六一號旁巷內時，為上訴人駕駛車號Ｕ二－一五七八號
    自用小客車撞及被上訴人前開車輛左後側車體。上訴人當時時速達六十公里，已
    超過當地時速四十公里之限制，且在分向限制線路段違規超車，又未注意車前狀
    況，有違道路交通安全規則第九十條、第九十三條第一項、第九十四條第三項、
　　第九十七條第二款等規定，其於本件車禍事故之發生為有過失至明。而本件經送
　　請臺灣省基宜區車輛行車事故鑑定委員會及臺灣省車輛行車事故覆議鑑定委員會
　　鑑定結果，亦均認上訴人有上開過失，有鑑定書及覆議意見書各一件在卷可按。
　　是被上訴人依侵權行為之法律關係，請求上訴人賠償因本件車禍事故所生損害，
　　於法即屬有據。
四、按物被損害時，被害人除得依法第一百九十六條請求賠償外，並不排除民法第二
    百十三條至第二百十五條之適用。依民法第一百九十六條請求賠償物被毀損所減
    少之價額，得以修費用為估定之價額，但以必要者為限（例如：修理材料以新品
    換舊品，應予折舊），最高法院七十七年度第九次民事庭會議決議（一）可資參
    照。本件被上訴人修復上開車輛，係以新零件更換損壞之零件，自應扣除應折舊
    部分。又按財政部台財稅字第八七００００四七二號函頒布之自小客車耐用年數
    為五年，依定率遞減法每年折舊率為千分之三六九，而依營利事業所得結算申報
    查核準則第九十五條第八項之規定，固定資產提列折舊採用平均法或定率遞減法
    者，以一年為計算單位，其使用期間未滿一年者，按實際使用之月數相當於全年
    之比例計算之，不滿一月者，以月計。查被上訴人所有之上開車輛係於八十三年
    五月四日發照使用，有被上訴人提出之汽車行車執照可證。其因本件車禍受損送
    泰連企業社修復，計花費零件費用二十九萬三千五百一十元，工資費用七萬二千
    六百元，有估價單五紙附卷可稽。是上開車輛自領照使用至事故發生之八十九年
    十月二十八日，已超過其耐用年數。則該車最後一年之折舊額加歷年折舊累計額
    ，其總和不得超過成本額十分之九。據此計算，被上訴人所支出之修理零件費用
    部分，其折舊總額應按成本額十分之九列計，為二十六萬四千一百五十九元，列
    計折舊後之剩餘價值為二萬九千三百五十一元，加計工資費用七萬二千六百元，
    總計被上訴人所受損失應為十萬一千九百五十一元，此亦為上訴人提起上訴時所
    不爭執。
五、末按損害之發生或擴大，被害人與有過失者，法院得減輕賠償金額，或免除之，
    民法第二百十七條第一項定有明文。查被上訴人所欲左轉進入之宜蘭市○○路○
    段二六一號旁之巷道（係屬死巷）外道路上之雙黃線中間留有可供車輛轉彎之缺
    口，並非禁止轉彎之路段，此有被上訴人於原審所提出之現場照片在卷可憑，且
    為上訴人所不爭執，是被上訴人於該處左轉，並無違反分向限制線之標線問題，
    然被上訴人欲於該處左轉前，應注意同向之後方來車並減速慢行，而據上訴人於
    警訊時所言，被上訴人駕車先向右靠後又突然直接左轉等語，顯見被上訴人當時
    駕車先偏向右側，欲增加迴轉空間後，隨即左轉而未減速，亦未注意後方由上訴
    人所駕之車輛已超速直行而來之情事，乃至肇事，有違道路交通管理處罰條例第
　　四十八條第一款之規定，是被上訴人對於損害之發生亦與有過失，臺灣省車禍事
　　故鑑定覆議委員會亦認定被上訴人駕車同為肇事因素，可資參照。經本院審酌上
　　訴人係屬後方車輛，應保持與被上訴人所駕之前方車輛之兩車安全距離，詎上訴
　　人見被上訴人偏向右方後，未注意車前狀況，隨即超速行駛及違規跨越分向限制
　　線超車等過失情狀，而被上訴人疏未於轉彎時減速慢行並注意後方來車貿然左轉
　　之情事，認本件上訴人應負五分之一過失責任，被上訴人應負五分之四過失責任
　　。故本件被上訴人得向上訴人請求之金額，經過失相抵後，為八萬一千五百六十
　　一元（小數點以下四捨五入）。
六、至上訴人雖以臺灣省車禍事故鑑定覆議委員會鑑定意見認為兩造應負同等肇責等
    語，而主張兩造過失比例應各負一半云云，惟查：臺灣省車禍事故鑑定覆議委員
    會鑑定意見為該委員會基於其專業所為之研判，固可供法院於審理案件時之參考
    ，然其僅為證據資料之一，法院於審理案件時，不受其拘束，而應基於經驗法則
    及論理法則，本於法之確信依照自由心證而為判斷。本院審酌上訴人屬於後方車
    輛，本應保持與被上訴人所駕前車之安全距離，然上訴人竟於被上訴人疏未於轉
　　彎時減速慢行並注意後方車輛而左轉之同時，加速跨越分向限制線而超車，乃致
　　本件車禍之發生，是上訴人所負之過失責任比例顯然高於被上訴人，故臺灣省車
　　禍事故鑑定覆議委員會鑑定意見認為兩造應負同等肇責等語，尚不足採為有利於
　　上訴人之認定。
七、綜上，本件被上訴人依據侵權行為之法律關係請求上訴人給付八萬一千五百六十
    一元，及自起訴狀繕本送達之翌日即九十年十一月二十二日起至清償日止，按週
    年利率百分之五計算之遲延利息，為有理由，應予准許，逾此部分之請求，為無
    理由，應予駁回。原審判命上訴人給付上開應予准許之金額，並依被上訴人之聲
    請，酌定相當之金額准許被上訴人就其勝訴部分供擔保而宣告假執行，其認事用
    法並無不當。上訴意旨指摘原判決不當，求予廢棄改判，為無理由，應予駁回。
八、結論：本件上訴為無理由，依民事訴訟法第四百三十六條之一第三項、第四百四
    十九條第一項、第七十八條，判決如主文。
中　　　華　　　民　　　國　　九十一　　年　　　十一　　　月　　  四    日
                            臺灣宜蘭地方法院民事庭
~B審判長法官　楊麗秋
~B法　　　官　劉家祥
~B法　　　官　林俊廷
右正本證明與原本無異。
本判決不得上訴。
中　　　華　　　民　　　國　　九十一　　年　　　十一　　　月　　　五　　日
~B法院書記官　黃月雲
